---
title: Segmentación de glóbulos blancos para imágenes de células plasmáticas en tejido
  neoplásico
subtitle: Herramientas de bioinformática
author: "De Pablo Diego"
profesor: Montes Torres Julio
output:
  html_document:
    theme: spacelab
    number_sections: true
    toc: true
    toc_float: true
    code_folding: hide
    fontsize: 12pt
  pdf_document:
    toc: true
editor_options:
  markdown:
    wrap: sentence
---
```{=html}
<style>
/* Estilos generales */
h1, h2, h3 {
    color: #4c2882; /* Color de los títulos - Morado oscuro */
    font-family: 'Arial', sans-serif; /* Fuente de los títulos */
    font-weight: bold; /* Negrita para los títulos */
}

/* Párrafos y texto normal */
p {
    color: #2e0854; /* Texto morado oscuro */
    line-height: 1.6; /* Espacio entre líneas */
    font-family: Arial, sans-serif; /* Fuente del texto */
}

/* Estilos personalizados para detalles */
.custom-details {
    border: 1px solid #4b0082; /* Borde morado oscuro */
    border-radius: 8px;
    background-color: #f3e5f5; /* Fondo morado claro */
    padding: 15px;
    margin: 15px 0;
    box-shadow: 0 4px 8px rgba(0, 0, 0, 0.1); /* Sombra suave */
}

.custom-details summary {
    font-weight: bold;
    color: #4b0082; /* Texto morado oscuro */
    cursor: pointer;
}

/* Estilos para el recuadro morado (antes azul) */
.purple-alert {
    border: 1px solid #6a0dad; /* Borde morado */
    background-color: #e6d6f3; /* Fondo morado claro */
    color: #4b0082; /* Texto morado oscuro */
    padding: 15px;
    border-radius: 5px;
    margin-bottom: 20px;
    font-size: 15px;
}
</style>

```


```{r inLineAlertSetup, include = FALSE}
# define ALERT BOXES with colors in tonos morados.
# blockquote
# blue = Accessory information replaced by purple-alert for consistency
NOTE_bx <- "<div class='purple-alert'>***NOTE:*** "
# green = Optional information remains success
OK_bx <- "<div class='alert alert-success'>***SUCCESS!*** "
# orange = Negative potential consequences of an action
WARN_bx <- "<div class='alert alert-warning'>***CAUTION!*** "
# red = Dangerous certain consequences of an action
DANGER_bx <- "<div class='alert alert-danger'>***DANGER!*** "
# expandible box with morado adjustments
EXPAND_bx <- '<details style="background-color: #f3e5f5; 
                 border: 2px solid #4b0082;
                 border-radius: 5px; 
                 padding: 10px 10px 10px 10px;">
<summary markdown="span" style="background-color: #d8bfd8; 
                 color: #4b0082; 
                 padding: 3px 2px 3px 2px;">'

```


# **Introducción**

En este trabajo, se aborda la *segmentación de glóbulos blancos* en imágenes de *células plasmáticas obtenidas de tejido neoplásico*. La segmentación de imágenes médicas es crucial en el análisis automatizado de datos biomédicos, ya que permite identificar regiones de interés dentro de una muestra. Utilizando algoritmos de mixturas de gaussianas, nuestro objetivo es detectar los glóbulos blancos, que se presentan teñidos de color morado en las imágenes, además de descubrir otros posibles grupos de interés dentro del tejido neoplásico. Esta técnica nos ayudará a mejorar la precisión en el diagnóstico y análisis de las muestras celulares.

# **Objetivos**

1. **Segmentar glóbulos blancos en imágenes de células plasmáticas en tejido neoplásico** utilizando un modelo de mixturas de gaussianas.
2. **Detectar y analizar otros grupos celulares** presentes en las imágenes, que puedan ser de relevancia para el diagnóstico.


`r EXPAND_bx` Expande más si quieres leer <b>información de las imágenes que se usarán</b>
</summary>

El conjunto de datos utilizado consiste en **85 imágenes en formato BMP**, cada una con dimensiones de **2560x1920 píxeles**. Estas imágenes contienen células plasmáticas teñidas de manera específica para resaltar los glóbulos blancos, que se presentan en tonos morados.

</details>

# **Librerías**

Para llevar a cabo la segmentación de glóbulos blancos, utilizaremos las siguientes librerías de R:


```{r cargar_librerias, message=FALSE, warning=FALSE}

# Función para cargar paquetes, instala si no está disponible
cargar_paquete <- function(paquete) {
  if (!require(paquete, character.only = TRUE)) {
    install.packages(paquete, dependencies = TRUE)
  }
  library(paquete, character.only = TRUE)
}

# Verificar e instalar los paquetes necesarios
cargar_paquete("bmp")
cargar_paquete("mclust")
cargar_paquete("EBImage")
cargar_paquete("imager")


```

# **Carga de imágenes**

Para comenzar, cargaremos las imágenes de entrenamiento que utilizaremos para ajustar nuestro modelo de mixturas de gaussianas. Estas imágenes contienen células plasmáticas teñidas, con glóbulos blancos que se presentan en tonos morados. A continuación, cargaremos las imágenes y extraeremos los patrones de píxeles que utilizaremos para entrenar el modelo.





```{r cargar_imagenes}


# Definir la carpeta de entrenamiento y muestreo
carpeta_entrenamiento <- "entrenamiento/"
porcentaje_muestreo <- 0.2  # Usar solo el 20 % del conjunto de datos

# Obtener la lista de archivos en la carpeta de entrenamiento
archivos_entrenamiento <- list.files(carpeta_entrenamiento, pattern = "\\.bmp$", full.names = TRUE)

# Aplicar muestreo al 20 % del total de imágenes
set.seed(123)  # Fijar semilla para reproducibilidad
archivos_entrenamiento_muestra <- sample(archivos_entrenamiento, size = floor(length(archivos_entrenamiento) * porcentaje_muestreo))

cat("Se han seleccionado", length(archivos_entrenamiento_muestra), "imágenes para el muestreo.\n")


```



# **Preprocesamiento de imágenes**

Para facilitar la segmentación de los glóbulos blancos, es necesario realizar un preprocesamiento de las imágenes. En este caso, aplicaremos una serie de transformaciones para mejorar la calidad de las imágenes y resaltar las regiones de interés.


```{r preprocesamiento_imagen}
# Función para redimensionar y preprocesar una imagen
preprocesar_imagen <- function(ruta_imagen, tamano = c(128, 128), escala_grises = TRUE, ajustar_contraste = TRUE) {
  # Cargar la imagen
  imagen <- load.image(ruta_imagen)
  if (is.null(imagen)) return(NULL)
  
  # Redimensionar la imagen
  imagen <- imresize(imagen, tamano[1], tamano[2])  # Redimensionar a 128x128
  
  # Ajuste de contraste (ecualización de histograma)
  if (ajustar_contraste) {
    imagen <- normalize(imagen)  # Normalización de valores entre [0,1]
    imagen <- equalize(imagen)   # Ecualización del histograma
  }
  
  # Convertir a escala de grises si es necesario
  if (escala_grises) {
    imagen <- grayscale(imagen)  # Convertir a escala de grises
  }
  
  return(imagen)
}

# Aplicar el preprocesamiento a todas las imágenes del conjunto de entrenamiento (muestreado)
imagenes_preprocesadas <- lapply(archivos_entrenamiento_muestra, preprocesar_imagen)

# Verificar cuántas imágenes se han preprocesado correctamente
cat("Se han preprocesado", sum(sapply(imagenes_preprocesadas, Negate(is.null))), "imágenes correctamente.\n")

# Guardar imágenes preprocesadas si es necesario (puedes modificar esta parte para guardarlas en un formato específico)
dir.create("preprocesadas", showWarnings = FALSE)  # Crear la carpeta de salida si no existe

for (i in seq_along(imagenes_preprocesadas)) {
  save.image(imagenes_preprocesadas[[i]], paste0("preprocesadas/img_", i, ".png"))
}
```
## **Visualización de imágenes preprocesadas**





```{r comparacion, warning=FALSE, message=FALSE}
# Mostrar la primera imagen original y preprocesada
if (!is.null(imagenes_entrenamiento[[1]]) && !is.null(imagenes_preprocesadas[[1]])) {
  # Ajustar la ventana para mostrar ambas imágenes de manera organizada
  par(mfrow = c(1, 2), mar = c(3, 3, 3, 3))  # 1 fila, 2 columnas, márgenes pequeños
  
  # Mostrar la imagen original en escala de grises
  display(imagenes_entrenamiento[[1]], method = "raster", main = "Original en gris")
  
  # Mostrar la imagen preprocesada (ecualizada, normalizada, y en gris)
  display(imagenes_preprocesadas[[1]], method = "raster", main = "Preprocesada")
  
  # Restablecer la ventana a la visualización normal
  par(mfrow = c(1, 1))  # Volver a la visualización de una imagen por vez
} else {
  cat("No se pudo mostrar una o ambas imágenes.\n")
}


```

# **Segmentación de glóbulos blancos**

Explicacion general de segmentación

## **Mixturas de Gaussianas:**

```{r segmentacion_gmm}
# Extraer los patrones (píxeles) de todas las imágenes
obtener_patrones <- function(imagenes) {
  patrones <- NULL
  for (img in imagenes) {
    if (!is.null(img)) {
      
      # Convertir la imagen en un array de píxeles y reorganizarla a una matriz de píxeles RGB
      pixeles <- matrix(as.vector(img), ncol = 3, byrow = TRUE)  # Mantener RGB como columnas
      patrones <- rbind(patrones, pixeles)  # Acumular los píxeles
    }
  }
  return(patrones)
}

# Obtener patrones de todas las imágenes preprocesadas
patrones <- obtener_patrones(imagenes_preprocesadas)
cat("Se han obtenido", nrow(patrones), "patrones de todas las imágenes.\n")

# Verificar si el número de patrones es suficiente antes de tomar una muestra
if (nrow(patrones) >= 5000) {
  n_muestra <- 5000
} else {
  n_muestra <- nrow(patrones)  # Ajustar al número de patrones disponibles
  cat("Advertencia: Número de patrones ajustado a", n_muestra, "\n")
}

# Paso 2: Entrenar el modelo de Mixturas de Gaussianas
set.seed(123)  # Semilla para reproducibilidad
muestra_patrones <- patrones[sample(1:nrow(patrones), n_muestra), , drop = FALSE]

# Entrenar el modelo de Mixtura de Gaussianas
modelo_mclust <- Mclust(muestra_patrones, G = 1:5, prior = priorControl())
summary(modelo_mclust)

# Paso 3: Aplicar el modelo a una imagen de ejemplo
imagen_ejemplo <- imagenes_preprocesadas[[1]]
if (!is.null(imagen_ejemplo)) {
  # Obtener los patrones de la imagen de ejemplo
  pixeles_ejemplo <- matrix(as.vector(imagen_ejemplo), ncol = 3, byrow = TRUE)
  
  # Predecir las clases usando el modelo entrenado
  prediccion <- predict(modelo_mclust, pixeles_ejemplo)$classification
  
  # Reconstruir la imagen segmentada
  dim(prediccion) <- c(nrow(imagen_ejemplo), ncol(imagen_ejemplo))  # Restaurar dimensiones
  
  # Mostrar la imagen original y segmentada
  par(mfrow = c(1, 2), mar = c(3, 3, 3, 3))
  # Mostrar la imagen original sin alteraciones
  if (!is.null(imagenes[[1]])) {
    # Usamos la imagen cargada directamente desde read.bmp
    imagen_original <- imagenes[[1]]
    
    # Si la imagen está en formato EBImage, podemos usar display para visualizarla
    display(imagen_original, method = "raster", main = "Imagen Original")
  }
  image(prediccion, col = rainbow(max(prediccion)), main = "Imagen Segmentada")
  
  # Restaurar configuración de gráficos
  par(mfrow = c(1, 1))
}

```



